【裁判字號】    98,婚,645
【裁判日期】    990310
【裁判案由】    離婚
【裁判全文】
臺灣臺南地方法院民事判決               98年度婚字第645號
原      告  呂梅
被      告  甲○○  原住臺南市.
上列當事人間請求離婚事件，經本院於民國99年2月24日言詞辯
論終結，判決如下：
    主      文
准原告與被告離婚。
訴訟費用新臺幣仟伍佰元由被告負擔。
    事實及理由
一、被告經合法通知，無正當理由，未於言詞辯論期日到場，核
    無民事訴訟法第386條各款所列情形，爰依原告之聲請，由
    其一造辯論而為判決。
二、原告起訴主張：兩造於民國84年間結婚，婚後未生育子女，
    然被告於婚後沒有支付任何家庭生活費用，也不外出工作，
    且每天賭博酗酒、好賭成性，整整十多年來原告不僅負擔家
    庭生活費，還須替被告償還在外積欠之債務及被告生活費，
    如有不從，即威脅要到原告工作場所及親友家吵鬧，讓原告
    丟臉丟工作，為此更逼迫原告向銀行利用信用卡貸款供其花
    費，最終導致原告信用破產，不料被告近年更變本加厲，竟
    與其他女人同居不歸，且將外遇對象帶往友人家，經友人告
    知，原告始知悉被告外遇，原告震驚羞憤，至此身心俱疲。
    期間被告仍不改其本性，為索討金錢竟到原告工作場所胡亂
    吵鬧，毀損物品，幸好因原告老闆及同事張琳雯力挺才阻止
    其胡亂，本人方得以繼續工作。另被告於96年4月離家至今
    ，去向不明，未曾以電話、書信或其他方式聯絡，實難謂有
    協力共營家庭生活之意，無論被告是否惡意遺棄或生死不明
    ，兩造事實上分居已達二年多，被告從無共營家庭生活之意
    ，婚姻實難維持。夫妻情誼已盡，共維家庭生活意思盡失，
    婚姻確已破裂且難以繼續維繫，顯為婚姻解消之重大事由，
    其咎在被告，綜合上述所言，被告動輒辱罵、威脅之行為，
    使原告飽受身心折磨，且被告外遇、愛賭博，根本不願履行
    夫妻應盡之照護、同居義務而遺棄原告不顧等行為，實符合
    民法第1052條第1項第3、5款及同條第2項之規定，爰訴請離
    婚等語。
三、得心證之理由：
  （一）按婚姻乃一男一女之兩性結合，以組織家庭，共同生活
        為目的。故有足以破壞共同生活或難以維持共同生活之
        情事發生，允宜許其離婚以消滅婚姻關係。74年6月3日
        修正公布之民法親屬編，就裁判離婚之原因，為應實際
        需要，參考各國立法例，增設民法第1052條第2項，明
        定有同條第1項以外重大事由，難以維持婚姻者，亦得
        請求離婚。是對於家庭生活之美滿幸福，有妨礙之情形
        ，即得認其與此之所謂難以維持婚姻之重大事由相當，
        最高法院79年度台上字第1040號裁判可資參照。又民法
        親屬編於74年修正後，於第1052條增列第2項離婚事由
        之概括規定，其目的在使夫妻請求裁判離婚之事由較富
        彈性。是夫妻間發生足使婚姻難以維持之重大事由者，
        雖不符合該條第1項所列各款情形，亦無不准依該法條
        第2項訴請離婚之理。最高法院86年度第2次民事庭會議
        決議亦可參照。
  （二）經查，原告主張兩造於84年間結婚，目前婚姻關係仍存
        續中之事實，有原告所提戶籍謄本在卷可稽，堪信為真
        實。又原告主張被告婚後未支付家庭生活費用，且好賭
        成性，並曾至原告工作場所吵鬧、毀損物品，原告因而
        搬離兩造住處，原告不知被告目前之居住處，且被告未
        與原告聯繫已有半年以上等情，亦經證人即原告姐姐呂
        玉嬌到庭證稱：「兩造結婚後被告都沒有在工作，都是
        原告賺錢養家，被告愛賭傳，被告常常向原告要錢，被
        告拿不到錢就恐嚇原告及摔東西，原告因此不敢回去住
        ，原告工作地方在我家附近，被告九十八年到原告工作
        地方砸東西，我有過去瞭解，後來被告還有到原告工作
        的地方騷擾原告，在客人面前講原告的事情，原告的朋
        友看到打電話通知我，我有過去，被告是說我到這邊來
        不行喔…被告離家已經兩年了，之前被告就不常回家，
        因為被告有外遇，原告就不給被告錢，後來發生被告砸
        東西的事情後，原告不敢回家，我把原告接到我家住，
        住到現在，原告到我家住之前被告已經離家，被告知道
        原告搬到我那邊住，因為被告發現兩造原住處已經沒有
        再租給原告，就找到原告工作地方去，原告也說她跟我
        一起住，原告住我家的時候，被告經常到原告工作的服
        飾店講話騷擾，我有跟服飾店對面的朋友說如果被告來
        騷擾原告，就打電話給我…被告不定時到原告工作場所
        找原告，約三、四個月去找原告一次。九十八年五、六
        月被告藉口說要問路，當時原告不在，被告就離開，之
        後我就沒有再看過被告，原告不知道被告現住哪裡」等
        語（參本院99年1月7日言詞辯論筆錄），及證人張琳雯
        到庭證述：「九十七年或九十六年的時候，被告可能剛
        喝醉酒清醒過來，到我和原告工作地方（我和原告是同
        事）找原告拿錢，被告喝酒會發酒瘋，原告不想和被告
        起衝突，原告躲在廁所，被告知道原告躲在廁所，被告
        踹廁所的門、砸東西，要原告出來，要原告給他錢，我
        們有請老闆過來，並跟被告說如果再鬧下去要找警察來
        ，被告就離開了。這次之後原告就搬到原告姐姐家住，
        之後被告還有來工作場所找原告，所以原告有一陣子沒
        有上班，原告請假期間，被告也會打電話到店裡騷擾，
        都是我接的，說我在騙他，原告上班後，被告也有到店
        裡附近徘徊，也有進來店裡面，當時我有在場，被告沒
        有過份的舉動，被告一直待在那裡不走，這種情形有三
        、四次，是在被告踹門後的一、兩個月之內發生的事情
        。之後被告四、五個月或五、六個月會出現一次」等語
        屬實（參同上筆錄），亦堪採信。惟依前開證人所述，
        僅足以證明兩造同住時，被告曾因向原告索錢未果而恐
        嚇原告及摔東西，惟就被告之言詞內容、發生次數、原
        告受侵害之嚴重性等細節，均未能詳加證述，則原告是
        否已因被告之行為致達不堪同居之虐待程度，尚難逕依
        上開證人之證詞而為認定；再者，證人呂玉嬌證稱被告
        有外遇一事，亦未證述其知悉之過程，原告復未另舉證
        以實其說，則原告主張被告因與其他女人同居而不歸云
        云，亦難憑採，參諸原告在被告至其工作場所吵鬧後，
        亦搬離兩造原住處，不與被告同住等情以觀，尚難認兩
        造分居係因被告惡意遺棄原告所致，是以，原告依民法
        第1052條第1項第3款、第5款訴請離婚，尚無可採。
  （三）惟兩造婚後因經濟問題，已時生爭執，並因被告至原告
        工作場所吵鬧，致兩造分居迄今，既如前述，實與結婚
        之目的，在營夫妻共同永久生活為目的之本質有違，堪
        認兩造婚姻之誠摯、互相扶持基礎已嚴重動搖或流失殆
        盡，而有足以破壞共同生活或難以維持共同生活之情事
        發生，且其事由亦難認應由原告一方負責，則原告依民
        法第1052條第2項訴請離婚，應予准許。
四、訴訟費用負擔之依據：民事訴訟法第78條、第87條第1項。
中    華    民    國    99    年     3    月    10    日
                  家事法庭法  官  林育幟
以上為正本係照原本作成
如對本判決上訴，須於收受判決正本後20日內提出上訴狀。
中    華    民    國    99    年     3    月    10    日
                          書記官  陳世明

司法院資訊處製作；財團法人民間司法改革基金會備份。
